臺灣桃園地方法院民事簡易判決
110年度壢簡字第1628號
原      告  翁茂榮  
被      告  陳瑞淡  
上列當事人間請求損害賠償事件，本院於民國111年6月7日言詞
辯論終結，判決如下：
    主    文
一、被告應給付原告新臺幣（下同）13萬9,903元，及自民國110
    年9月13日起至清償日止，按年利率5％計算之利息。
二、原告其餘之訴駁回。
三、訴訟費用3,200元由被告負擔1,508元，餘由原告負擔。
四、本判決原告勝訴部分得假執行。
　　事實及理由
壹、程序方面
一、按簡易訴訟之訴狀送達後，原告不得將原訴變更或追加他訴
    ，但擴張或減縮應受判決事項之聲明者，不在此限，民事訴
    訟法第255條第1項但書第3款定有明文。本件原告起訴時請
    求：「被告應給付原告37萬2,872元，及自起訴狀繕本送達
    翌日起至清償日止，按年利率5％計算之利息。」，嗣於起訴
    狀送達被告後，於本院民國111年6月7日言詞辯論期日中當
    庭變更聲明為：被告應給付原告29萬6,869元，其餘不變（
    見本院卷第119頁背面）。經核原告前揭所為，乃減縮應受
    判決事項之聲明，依上揭規定，應予准許。
二、被告經合法送達，無正當理由未於言詞辯論期日到場，經核
    無民事訴訟法第386條各款所列情形，爰依原告聲請，由其
    一造辯論而為判決。
貳、實體方面　　
一、原告主張：
　　緣原告於109年11月24日19時24分，騎乘其所有車牌號碼000
    -0000號普通重型機車（下稱系爭機車），沿桃園市楊梅區
    富豐里新明街往新屋方向行駛，適被告欲橫越新民街往新明
    街515號方向步行，而於車道上發生碰撞，致原告受有左手
    擦傷、左胸挫傷、左踝開放性傷口3公分、右膝挫傷及右側
    鎖骨骨折之傷害（下稱系爭事故），支出醫療費用9萬4,419
    元、看護費用3萬6,000元，其因此受有精神上痛苦，請求15
    萬元慰撫金；而系爭機車亦因損毀，維修費用共計1萬6,450
    元（其中零件8,225元、工資8,225元）。又系爭事故過失責
    任比例，經被告申請桃園市政府車輛行車事故鑑定會鑑定，
    鑑定結果認為被告為肇事主因，其為肇事次因，其不爭執就
    系爭事故自己與有過失，並主張被告應負擔9成過失責任等
    語。為此，爰依民法第184條第1項前段、第191條之2、第19
    5條之規定，提起本件訴訟。並聲明：如變更後之聲明所示
    。
二、被告經合法通知，未於言詞辯論期日到場，於110年11月15
    日提出民事答辯狀辯以：原告請求醫療費用部分，應提出相
    關單據，看護費除需提出相關單據外，應說明其計算方式。
    精神慰撫金數額，顯然過高。系爭機車維修費用，係以新品
    更換舊品，應扣除零件折舊計算請求金額。又系爭事故兩造
    均有過失，被告認自己應負過失比例為6成，故原告應就因
    系爭事故所受損害，自行吸收4成。並聲明：原告之訴駁回
    。
三、本院之判斷：
　㈠原告上開主張之事實，除兩造就系爭事故之過失比例及被告
    應賠付之金額外，業據其提出桃園市政府警察局楊梅分局楊
    梅交通分隊道路交通事故當事人登記聯單、怡仁綜合醫院（
    下稱怡仁醫院）診斷證明書及醫療費用收據、吉豐機車行維
    修估價單及免用發票收據、統一中醫診所診斷證明書、自費
    醫療明細收據、醫療費用證明單及門診醫療費用、掛號費收
    據、看護證明、原告汽車駕駛執照（普通重型機車）、系爭
    機車行車執照、107年度及109年度綜合所得稅電子結算［網
    路］申報收執聯、台灣山葉機車股份有限公司服務證明單、1
    09年度綜合所得稅各類所得資料清單、全國財產稅總歸戶財
    產查詢清單等件為證（見本院卷第4頁、第41頁至第47頁、
    第63頁至第102頁、第110頁至第117頁、第119頁至第120頁
    ），復經本院依職權向桃園市政府警察局楊梅分局調閱交通
    事故調查卷宗核閱無訛（見本院卷第11頁至第37頁），且為
    被告所不爭執，自堪信原告主張上開部分事實為真實。
　㈡至原告主張被告應賠償原告29萬6,869元之損害等節，則為被
    告否認，並以前詞置辯。是本件應審酌者厥為：1、就系爭
    事故兩造應負過失比例若干？2、被告應賠償原告因系爭事
    故所生之損害金額若干？茲分述如下：
　⒈就系爭事故，原告應負3成過失，被告應負7成過失：
　⑴按因故意或過失，不法侵害他人之權利者，負損害賠償責任
    ，民法第184條第1項前段定有明文。次按行人穿越道路，應
    依下列規定：三、在禁止穿越、劃有分向限制線、設有劃分
    島或護欄之路段或三快車道以上之單行道，不得穿越道路；
    汽車行駛時，駕駛人應注意車前狀況，並隨時採取必要之安
    全措施；本規則用詞，定義如下：一、汽車：指在道路上不
    依軌道或電力架線而以原動機行駛之車輛（包括機車），道
    路交通安全規則第134條第3款、第94條第3項及第2條第1項
    第1款分別定有明文。
　⑵經查，系爭事故地點之路面上繪製有分向限制線，有道路交
    通事故現場編號9至13號照片可按（見本院卷第25頁至第26
    頁），復經本院勘驗檔案名稱「109年11月24日-楊梅區新明
    街515號-19時24分59秒」之監視器錄影光碟結果略為：「19
    ：24：53，畫面右方一名行人自路旁欲走入劃設分向限制線
    之車道。19：24：55，一名機車騎士沿道路左彎駛至，此時
    該名行人左右查看後橫越進入道路中央。19：24：28，行人
    與機車騎士發生碰撞，均倒地。」等情（見本院卷第125頁
    背面至第126頁），可見系爭事故起因於被告違規橫越劃設
    分向限制線之新明街往新明街515號方向步行，適時原告騎
    乘系爭機車沿新明街往新屋方向左彎駛至，亦疏未注意車前
    狀況，致與被告發生碰撞，復有桃園市政府車輛行車事故鑑
    定會110年4月12日桃交鑑字第1100002408函附鑑定書鑑定意
    見：「一、行人乙○○於夜間在中央分向限制線彎道路段，未
    充分注意左右無來車欲跨越分向限制線穿越道路，為肇事主
    因。二、甲○○於夜間駕駛普通重型機車行經中央分向限制線
    左轉彎路段，未充分注意車前狀況，為肇事次因」所相同是
    認。
　⑶茲審酌上開情節，考量系爭事故之雙方肇事情節、過失程度
    ，認被告在中央劃有分向限制線之路段，任意穿越道路，疏
    誤情節顯然較重，為肇事主因；原告未注意車前狀況，隨時
    採取必要安全措施之過失，為肇事次因。被告應負擔7成過
    失責任，原告應負擔3成之過失責任，始為允當。
　⒉被告應賠償原告19萬9,861元：
　⑴醫療費用9萬4,419元部分：
　　原告主張其因系爭事故受有左手擦傷、左胸挫傷、左踝開放
    性傷口3公分、右膝挫傷及右側鎖骨骨折等傷害，曾住院進
    行鋼板鋼釘固定手術，復建多次，並使用中藥處方及針灸輔
    助痊癒，支出醫療費用共9萬4,419元乙節，此有怡仁醫院醫
    療費用收據29紙、診斷證明書2紙，統一中醫診所診斷證明
    書1紙、自費醫療明細收據1紙、110年2月6日至110年8月17
    日醫療費用證明單1紙及門診掛號費收據86紙等件可參，是
    原告此部分之請求，應予准許。
　⑵看護費用3萬6,000元部分：
　　按親屬代為照顧被害人之起居，固係基於親情，但親屬看護
    所付出之勞力並非不能評價為金錢，雖因二者身分關係而免
    除被害人之支付義務，惟此種基於身分關係之恩惠，自不能
    加惠於加害人。故由親屬看護時雖無現實看護費之支付，仍
    應認被害人受有相當於看護費之損害，得向加害人請求賠償
    ，始符公平原則（最高法院94年度台上字第1543號判決意旨
    參照）。原告主張其因系爭事故增加由其親屬看護之必要，
    因而請求看護費用3萬6,000元等語。經查，觀以怡仁醫院診
    斷證明書記載略為：「宜專人照顧壹個月。復健休養參個月
    。」等內容，可知確有應由他人於原告術後看護壹個月之醫
    囑建議（見本院卷第71頁），原告有受看護之需要，而即便
    實際上係由其親屬看護，依前開說明，仍應認原告受有相當
    於一個月全天看護費之損害。參以一般看護市場行情，本件
    原告請求以每日1,200元計算，自109年11月29日至同年12月
    28日，共30天之看護費用3萬6,000元，有看護證明在卷可憑
    （見本院卷第72頁），未逾一般看護市場行情，自得准許。
  ⑶系爭機車維修費用1萬6,450元部分：：
　　按不法毀損他人之物者，被害人得請求賠償其物因毀損所減
    少之價額，民法第196條定有明文。依前揭規定請求賠償物
    被毀損所減少之價額，得以修復費用為估定標準，但以必要
    者為限，而修理材料以新品換舊品，應予折舊（最高法院77
    年度第9次民事庭會議決議、82年度台上字第892號判決意旨
    參照）。查系爭機車以維修費用1萬6,450元包修，該估價單
    並未分列零件、工資費用多寡，衡諸常情，零件及工資之比
    例應以1比1為適當，是系爭機車之零件及工資應各為8,225
    元（計算式：16,450×1/2＝8,225）。復原告係以新零件替代
    舊零件，自應就零件費用計算並扣除折舊，始屬公平，依行
    政院所頒固定資產耐用年數表及固定資產折舊率之規定，系
    爭機車即機械腳踏車之耐用年數為3年，依定率遞減法每年
    折舊1000分之536，另依營利事業所得稅查核準則第95條第6
    項規定「固定資產提列折舊採用定率遞減法者，以1年為計
    算單位，其使用期間未滿1年者，按實際使用之月數相當於
    全年之比例計算之，不滿1月者，以1月計」，系爭機車係於
    107年5月出廠，有系爭機車行車執照及公路監理電子閘門機
    車車籍資料1份在卷足核（見本院卷第30頁、第42頁），迄
    系爭事故發生日即109年11月24日，已使用2年7月，則零件
    扣除折舊後之修復費用估定為1,217元（詳如附表之計算式
    ），加計工資8,225元，是系爭機車之修理必要費用應為9,4
    42元，原告逾此範圍之請求，應屬無據。
　⑷精神慰撫金15萬元部分：
　　按不法侵害他人之身體、健康者，被害人雖非財產上之損害
    ，亦得請求賠償相當之金額，民法第195條第1項前段定有明
    文。再精神慰藉金之賠償須以人格權遭遇侵害，使精神上受
    有痛苦為必要，其核給之標準固與財產上損害之計算不同，
    然非不可斟酌雙方身分資力與加害程度，及其他各種情形核
    定相當之數額；所謂相當，除斟酌雙方身分資力外，尤應兼
    顧加害程度與其身體、健康影響是否重大以為斷（最高法院
    51年台上字第223號判例意旨、最高法院89年度台上字第195
    2號判決意旨參照）。查被告違反規定跨越中央劃設分向限
    制線道路之行為，致原告受有左手擦傷、左胸挫傷、左踝開
    放性傷口3公分、右膝挫傷及右側鎖骨骨折等傷害，自屬不
    法侵害原告之身體，是原告主張其因系爭事故，而受有相當
    之精神上痛苦，依上開法條規定請求非財產上損害賠償，應
    予准許。爰審酌原告為高職畢業，現於機車廠做車輛檢驗員
    ，每月收入含津貼約6至7萬元，108年度及109年度收入分別
    為87萬7,000餘元、83萬2,000餘元，名下有汽車一部惟價值
    0元；被告為高職畢業，108年度及109年度收入均為0元，名
    下無財產等情，業據原告於審判中所自承（見本院卷第126
    頁），並有稅務電子閘門財產所得調件明細表存卷可查。爰
    依兩造之身分地位、經濟狀況、原告所受傷勢等因素，綜合
    審酌上開情狀，認為原告請求精神慰撫金應以6萬元為適當
    ，逾此範圍之主張，為無理由，應予駁回。
　⑸綜上，本件原告得向被告請求賠償之金額應為19萬9,861元（
    計算式：94,419＋36,000＋9,442＋60,000＝199,861）。
　㈢再按損害之發生或擴大，被害人與有過失者，法院得減輕賠
    償金額或免除之，民法第217條第1項定有明文。此項規定之
    目的，在謀求加害人與被害人間之公平，故在裁判上法院得
    以職權減輕或免除之（最高法院85年台上字第1756號判例參
    照）。系爭事故之發生，原告及被告各應負擔3成、7成之過
    失責任等情，業已認定如前，從而，原告得向被告請求賠償
    之金額應核減為13萬9,903元（計算式：199,86170％＝139,9
    03，元以下四捨五入）。逾此範圍之請求，則無理由。
　㈣末按給付無確定期限者，債務人於債權人得請求給付時，經
    其催告而未為給付，自受催告時起，負遲延責任。其經債權
    人起訴而送達訴狀，或依督促程式送達支付命令，或為其他
    相類之行為者，與催告有同一之效力；遲延之債務，以支付
    金錢為標的者，債權人得請求依法定利率計算之遲延利息；
    應付利息之債務，其利率未經約定，亦無法律可據者，週年
    利率為百分之5，民法第229條第2項、第233條第1項前段、
    第203條分別定有明文。本件侵權行為損害賠償債務，其給
    付並無確定期限，依前揭規定，被告應自起訴狀送達之翌日
    起負遲延責任。查本件起訴狀繕本係於110年9月2日寄存送
    達於被告戶籍地之警察機關，有送達證書1份附卷可稽（見
    本院卷第52頁），依民事訴訟法第138條第2項之規定，是原
    告請求被告自起訴狀繕本送達翌日（即110年9月13日）起至
    清償日止，按年利率5％計算之利息，為有理由。
五、綜上所述，原告依民法第184條第1項前段、第191條之2、第
    195條之規定，請求被告給付如主文第1項所示之金額及利息
    ，為有理由，應予准許；逾此部分之請求，則屬無據，應予
    駁回。
六、本件原告勝訴部分係就民事訴訟法第427條第1項訴訟適用簡
    易程序所為被告敗訴之判決，依同法第389條第1項第3款規
    定，爰依職權宣告假執行。
七、訴訟費用負擔之依據：民事訴訟法第79條，並依職權確定訴
    訟費用額為3,200元（即第一審裁判費）。又起訴後減縮應
    受判決事項聲明，實質上與訴之一部撤回無異，自應負擔撤
    回部分之裁判費（最高法院99年台抗字第713號裁定可資參
    照）；查，原告起訴時訴之聲明為37萬2,872元，故繳納裁
    判費4,080元，嗣於本院言詞辯論期日減縮訴之聲明為29萬6
    ,869元，訴訟費用額為3,200元，則原告支出逾3,200元部分
    之裁判費，應由原告自行承受之，併此敘明。
中　　華　　民　　國　　111 　年　　6 　　月　　29　　日
                  中壢簡易庭  法  官  劉哲嘉
以上為正本係照原本作成。
如不服本判決，應於送達後二十日內，向本院提出上訴狀並表明
上訴理由，如於本判決宣示後送達前提起上訴者，應於判決送達
後二十日內補提上訴理由書（須附繕本）。
如委任律師提起上訴者，應一併繳納上訴審裁判費。
中　　華　　民　　國　　111 　年　　6 　　月　　29　　日
　　　　　　　　　　　　　　　書記官  陳香菱　　　　　
附表
-----
折舊時間           金額
第1年折舊值        8,225×0.536=4,409
第1年折舊後價值    8,225-4,409=3,816
第2年折舊值        3,816×0.536=2,045
第2年折舊後價值    3,816-2,045=1,771
第3年折舊值        1,771×0.536×(7/12)=554
第3年折舊後價值    1,771-554=1,217